【裁判字號】    99,聲,584
【裁判日期】    990430
【裁判案由】    定應執行刑
【裁判全文】
臺灣士林地方法院刑事裁定               99年度聲字第584號
聲  請  人  臺灣士林地方法院檢察署檢察官
受  刑  人  甲○○
上列聲請人因受刑人數罪併罰有二裁判以上，聲請定其應執行之
刑（99年執聲字第409 號），本院裁定如下：
    主  文
甲○○所犯如附表所示之罪，應執行有期徒刑玖月，如易科罰金
，以銀元佰元即新臺幣玖佰元折算壹日。
    理  由
一、聲請意旨略以：受刑人甲○○因犯竊盜罪等案件，先後經判
    決確定如附表，應依刑法第53條及第51條第5 款，定其應執
    行之刑，爰依刑事訴訟法第477 條第1 項聲請裁定其應執行
    之刑等語。
二、按數罪併罰，有二裁判以上者，依刑法第51條規定，定其應
    執行刑，同法第53條定有明文。次按被告犯應併合處罰之數
    罪，經法院以判決或裁定定其數罪之應執行刑確定者，該數
    罪是否執行完畢，均係以所定之應執行刑全部執行完畢為斷
    。其在定應執行刑之前已先執行之有期徒刑之罪，因嗣後與
    他罪合併定應執行刑，而由檢察官換發執行指揮書執行應執
    行刑，是其前已執行之有期徒刑部分，僅應予扣除，該罪宣
    告之刑不能認為已執行完畢（最高法院93年度臺非字第298
    號判決參照）。又刑法於民國94年1 月7 日修正，並自95年
    7 月1 日施行，依修正後刑法第2 條第1 項規定：「行為後
    法律有變更者，適用行為時之法律。但行為後之法律有利於
    行為人者，適用最有利於行為人之法律。」，而裁判確定前
    犯數罪，其中一罪在新法施行前者，依刑法第51條定應執行
    刑時，亦應為新舊法比較，依修正後刑法第2 條第1 項規定
    ，適用最有利於行為人之法律（最高法院95年5 月23日第8
    次刑事庭會議決議參照）。經查，本件受刑人於裁判確定前
    犯數罪，其中如附表編號3 之犯罪，係在刑法95年7 月1 日
    修正施行前所犯，而修正前刑法第51條第5 款規定：「數罪
    併罰，分別宣告其罪之刑，依左列各款定其應執行者：宣告
    多數有期徒刑者，於各刑中之最長期以上，各刑合併之刑期
    以下，定其刑期。但不得逾20年。」，修正後同條款則規定
    ：「宣告多數有期徒刑者，於各刑中之最長期以上，各刑合
    併之刑期以下，定其刑期。但不得逾30年。」，經比較新舊
    法結果，修正後刑法並非較有利於受刑人，應依刑法第2 條
    第1 項前段之規定，依修正前刑法第51條第5 款，定其應執
    行之刑。
三、按94年2 月2 日修正公布之現行刑法第41條第2 項，關於數
    罪併罰，數宣告刑均得易科罰金，而定應執行刑之刑逾6 個
    月者，排除適用同條第1 項得易科罰金之規定部分，與憲法
    第23條規定有違，並與司法院大法官釋字第366 號解釋意旨
    不符，應自本解釋公布之日起失其效力，業經司法院大法官
    98年6 月19日作成第662 號解釋在案，故對於數罪併罰，數
    宣告刑均得易科罰金，而定應執行之刑超過6 個月之案件，
    依司法院大法官釋字第366 號、第662 號解釋，仍得易科罰
    金。又數罪併罰其易刑折算標準不同者，合併定執行刑時，
    其易刑之折算標準，依刑法第2 條第1 項但書意旨，應擇最
    有利於被告之折算標準定之。查本案受刑人所犯如附表編號
    3 之罪，其易科罰金之折算標準依修正前刑法第41條第1 項
    前段，及95年7 月1 日修正刪除前之罰金罰鍰提高標準條例
    第2 條等規定，係以銀元300 元即新臺幣900 元折算1 日，
    另受刑人所犯如附表編號1 、2 之罪，其易科罰金之折算標
    準，則依修正後刑法第41條第1 項前段規定，以新臺幣1 千
    元折算1 日，各罪易科罰金折算標準因刑法修正而有不同，
    且以修正前刑法第41條第1 項前段，及修正刪除前之罰金罰
    鍰提高標準條例第2 條規定所定之折算標準較有利於被告，
    揆諸上揭說明，本件合併定應執行刑部分，自應適用此標準
    定其易科罰金之折算。
四、查本件受刑人甲○○因犯竊盜罪等案件，經本院先後判處如
    附表所示之刑，並依法減刑，均經確定在案，有各該判決書
    、裁定書及臺灣高等法院被告前案紀錄表在卷可稽。其所犯
    如附表所示之罪所處之刑，雖於民國99年1 月21日入監服刑
    ，惟尚未合併定其應執行刑，揆諸上揭最高法院判決意旨，
    附表所示之罪所處之刑尚未執行完畢，仍應定其應執行刑。
    另按法律上屬於自由裁量之事項，有其外部性界限及內部性
    界限，並非概無拘束。依據法律之具體規定，法院應在其範
    圍選擇為適當之裁判者，為外部性界限；而法院為裁判時，
    應考量法律之目的，及法律秩序之理念所在者，為內部性界
    限。法院為裁判時，二者均不得有所踰越（最高法院80年臺
    非字第47 3號判例意旨參照）。在數罪併罰，有二裁判以上
    ，定其應執行之刑時，固屬於法院自由裁量之事項，然仍應
    受前揭外部性界限及內部性界限之拘束。查受刑人所犯如附
    表編號1 至2 所示之犯罪，業經本院以98年度聲字第428 號
    及98年度聲字第1403號刑事裁定定應執行有期徒刑9 月，並
    定易科罰金之折算標準確定，有該裁定書在卷可按，依前開
    說明，本院為最後事實審法院就附表編號1 至3 所示案件再
    為定應執行刑之裁判時，自應受前開裁判所為定應執行刑內
    部界限之拘束，從而，本院係依前揭法條規定及前開說明定
    如主文所示之執行刑，附此敘明。
五、茲檢察官聲請定其應執行之刑，本院審核認聲請為正當，依
    上開說明，比較新舊法結果，爰依刑事訴訟法第477 條第1
    項，刑法第2 條第1 項前段、第53條，修正前刑法第51條第
    5 款、第41條第1 項前段，修正前罰金罰鍰提高標準條例第
    2 條，現行法規所定貨幣單位折算新臺幣條例第2 條，司法
    院大法官釋字第366 號、第662 號解釋，裁定如主文。
中    華    民    國    99    年    4     月    30    日
                  刑事第六庭法  官  梁哲瑋
以上正本證明與原本無異。
如不服本裁定應於送達後5日內向本院提出抗告狀。
                            書記官  白孝慈
中    華    民    國    99    年    4    月     30    日

司法院資訊處製作；財團法人民間司法改革基金會備份。
